【裁判字號】    98,交簡上,232
【裁判日期】    980923
【裁判案由】    過失傷害
【裁判全文】
臺灣高雄地方法院刑事判決           98年度交簡上字第232號
上  訴  人
即  被  告  乙○○
上列上訴人即被告因過失傷害案件，不服本院交通法庭於中華民
國98年6 月11日97年度審交簡字第4521號所為第一審簡易判決（
臺灣高雄地方法院檢察署檢察官聲請簡易判決處刑書案號：97年
度偵字第27115 號），提起上訴，本院管轄之第二審合議庭判決
如下：
    主  文
上訴駁回。
乙○○緩刑貳年。
    事  實
一、乙○○於民國97年9 月20日上午9 時15分許，騎乘車牌號碼
    XLI-020 號重型機車，沿高雄市○○區○○路由北往南方向
    行駛，行經富國路與新中街交岔路口時，欲從左方超越前方
    行駛於快車道之汽車，本應注意車前狀況，並隨時採取必要
    之安全措施，而依當時天候晴朗、日間有自然光線、柏油路
    面、路面乾燥無缺陷、道路無障礙物、視距良好等情狀，並
    無不能注意之情事，竟疏於注意，適有許君毅騎乘車牌號碼
    YFB-557 號重型機車，搭載甲○○，沿該路段由南往北方向
    行駛，於行駛至上開路口時，亦因欲超越前方之汽車而行駛
    於快車道上。乙○○、許君毅二人所騎乘之機車於超越前方
    之汽車後，均因閃避不及致二車發生碰撞，許君毅、甲○○
    人車倒地，許君毅因此受有頭部外傷之傷害（過失傷害部分
    未據告訴），甲○○則受有左眉約3 ×2 ×1 公分之不規則
    裂傷、左膝挫擦傷併活動受限等傷害。乙○○於肇事後，在
    未被有偵查犯罪職權之機關或公務員知悉犯罪行為人前，於
    據報到場處理車禍事故之員警前往處理時，坦承肇事，自首
    而接受裁判。
二、案經甲○○之法定代理人游文伶及甲○○訴請高雄市政府警
    察局左營分局報請臺灣高雄地方法院檢察署檢察官偵查後聲
    請簡易判決處刑。
    理  由
壹、證據能力部分：
    按被告以外之人於審判外之言詞或書面陳述，除法律有規定
    者外，不得作為證據；被告以外之人於偵查中向檢察官所為
    之陳述，除顯有不可信之情況者外，得為證據；被告以外之
    人於審判外之陳述，雖不符前4 條之規定，而經當事人於審
    判程序同意作為證據，法院審酌該言詞陳述或書面陳述作成
    時之情況，認為適當者，亦得為證據，刑事訴訟法第159 條
    第1 項、第159 條之1 第2 項、第159 條之5 第1 項分別定
    有明文。本件以下所引用之各項供述證據，除證人許君毅、
    甲○○於偵查中向檢察官所為之陳述，業經具結且無顯不可
    信之情形存在，經採為證據，亦無礙被告程序中之彈劾詰問
    權利，依上所述，應具證據能力；至其餘供述證據，因檢察
    官、被告於審判程序均同意作為證據（見本院卷第41、42頁
    ），本院審酌前開證據作成或取得時之狀況，並無違法或不
    當情事，復經本院於審判期日依法進行調查、辯論，應均具
    證據能力，合先敘明。
貳、實體部分：
一、訊據被告乙○○對於騎乘上開機車於前揭時、地，與許君毅
    所騎乘之機車發生碰撞，致後座搭載之甲○○受有如事實欄
    所載之傷害一事，坦承不諱，惟矢口否認有何過失傷害犯行
    ，辯稱：伊係剛要超越前方汽車時就發生擦撞，並非超越前
    方汽車後要閃回去時才發生擦撞，伊係被撞的一方，且從交
    通現場圖來看，伊車子在伊的行向，係許君毅的車開到伊車
    道，許君毅係無照駕駛，故許君毅、甲○○也有過失云云。
    經查：
(一)被告因欲超越其前方之汽車，而與許君毅所騎乘之機車在上
    開交岔路口發生碰撞情事，業據證人許君毅於偵查中證稱：
    「我載甲○○要去鼎信街15號老闆的店內，因為富國路旁全
    是攤販，所以我只能騎在汽車道上，我與被告是對向車，我
    閃過我前面的車，被告也閃過他前方的車，我們二人就在路
    中央發生擦撞。」等語（見偵卷第12頁）；再觀之卷附高雄
    市政府警察局左營分局之道路交通事故現場圖（見警卷第16
    頁），本件事故發生後，被告機車係倒地於富國路北向南超
    越新中街之快車道上，而證人許君毅之機車則係倒地於富國
    路與新中街交岔路口之富國路北向南之快車道上，二車間有
    一長約4.7 公尺之刮地痕，而刮痕起點及落土係在新中街上
    位於富國路之分向線附近，足見二車之碰撞地點，係在該交
    岔路口中央位置附近，被告辯稱係許君毅騎乘機車至伊車道
    云云，顯不足採。
(二)次由現場照片以觀（見警卷第26頁下方照片），被告所騎乘
    之上開機車，受損部分主要在該機車之左側，且機車左側下
    方車殼亦因此而剝落，若如被告所辯，被告係在剛要超越前
    方汽車時就發生碰撞，則受損部分主要應係在車頭部分，而
    非如該照片所示之情況，是被告所辯與常情有所違背，實不
    足採，從而被告應係在超越前方汽車而欲駛回原行路線時發
    生碰撞。
(三)告訴人甲○○因上開事故，受有如事實欄所載傷害情事，除
    有證人許君毅、甲○○於警詢及偵查中之證述可佐外，復有
    高雄市立聯合醫院診斷書、高雄市政府警察局左營分局所製
    作之道路交通事故現場圖、道路交通事故調查報告表（一）
    、（二）、高雄市政府警察局交通大隊交通事故談話紀錄表
    、高雄市政府警察局舉發違反道路交通管理事件通知單、高
    雄市○○○○○道路交通事故照片黏貼紀錄表（附有現場照
    片10張）、高雄市政府警察局左營分局車禍處理登記簿、高
    雄市政府警察局交通大隊事故分析研判表各1 份在卷可稽（
    見警卷第15至28頁、本院卷第6 頁），是本件碰撞事故與告
    訴人之傷害結果間，自具有相當因果關係。
(四)按汽車行駛時，駕駛人應注意車前狀況及兩車併行之間隔，
    並隨時採取必要之安全措施，道路交通安全規則第94條第3
    項定有明文。是被告於上揭時、地騎乘機車超越前方汽車時
    ，自應注意車前狀況，並隨時採取必要之安全措施，以避免
    與其他來車發生擦撞，而本件車禍事故發生當時即97年9 月
    20日上午9 時15分許，上開車禍事故路段天候晴朗、日間有
    自然光線、柏油路面、路面乾燥無缺陷、道路無障礙物、視
    距良好等情，有卷附道路交通事故調查報告表（一）可參（
    見警卷第17頁），顯見當時天候及路況並無任何不能注意之
    情形；再參諸上開（二）所述及證人許君毅之證述，被告係
    在超越前方汽車而欲駛回原行路線時，與同樣要超越其前方
    汽車之證人許君毅所騎乘之上開機車發生碰撞，是以當時被
    告之車道與對向車道均有汽車行駛其中並即將會車，而被告
    仍執意超越前方汽車，致二車閃避不及而發生碰撞，則被告
    未注意車前狀況已足堪認定；再由本件車禍事故現場道路周
    遭外在環境以觀，該路段旁皆有擺設攤販，人車往來頻繁，
    此有現場照片附卷可參（見警卷第26頁上方照片及第27頁照
    片），被告騎乘機車行駛於此路段，自應更加注意人車往來
    情形，然被告卻未注意及此，並以時速約40、50公里之速度
    行駛（見本院卷第47頁），且在超車時未注意車前狀況並採
    取必要之安全措施，致使本件事故之發生，則被告就本件事
    故未盡其注意義務而有過失甚為灼然。至證人許君毅雖係無
    照駕駛，有高雄市政府警察局左營分局道路交通事故調查報
    告表（二）、高雄市政府警察局舉發違反道路交通管理事件
    通知單各1 紙在卷可考（見警卷第18、22頁），然此亦僅係
    本件對被告量刑之參考，或民事損害賠償責任上與有過失之
    問題，被告仍不得因此解免其過失責任。綜上所述，本件事
    證明確，被告犯行堪以認定，應依法論科。
二、核被告所為，係犯刑法第284 條第1 項前段之過失傷害罪。
    又被告於肇事後仍停留於案發現場，並於有偵查犯罪職權之
    機關或公務員僅知犯罪事實，但不知犯罪人前，主動向據報
    前往處理之員警坦承肇事等情，有高雄市政府警察局左營分
    局道路交通事故現場圖之肇事經過摘要、道路交通事故調查
    報告表（二）及高雄市政府警察局交通大隊交通事故談話紀
    錄表各1 紙附卷可佐（見警卷第16、18、19頁），足認被告
    在其所為過失傷害犯行未被發覺之前，即主動向處理員警自
    首而接受裁判，已符合自首要件，爰依刑法第62條前段規定
    ，減輕其刑。原審以被告犯行明確，並審酌被告駕車時本應
    注意道路交通安全規則之相關規定，以維護行車安全，竟疏
    於注意而肇生本件車禍並致使告訴人甲○○受有如檢察官聲
    請簡易判決處刑書所載之傷害，造成其身體上之損害及精神
    上之痛苦，且與告訴人達成和解後遲未履行和解內容等一切
    具體情狀，依刑事訴訟法第449 條第1 項前段、第3 項、第
    454 條第2 項，刑法第284 條第1 項前段、第62條前段、第
    41條第1 項前段，刑法施行法第1 條之1 ，量處有期徒刑2
    月，並諭知如易科罰金，以新臺幣1,000 元折算1 日，其認
    事用法，核無不合，量刑亦屬妥適。被告上訴以前開理由指
    摘原判決不當，求予撤銷改判，為無理由，應予駁回。末查
    被告前未曾受有期徒刑以上刑之宣告，有臺灣高等法院被告
    前案紀錄表一份附卷可稽，且被告於98年8 月6 日本院準備
    程序期日，以新臺幣2 萬元、按月分10期給付之方案，與告
    訴人甲○○達成和解，告訴人亦當庭表示願意原諒被告等情
    （見本院卷第30頁），足見被告確有悔過之意，其經此教訓
    後，當知警惕，應無再犯之虞，因認其所宣告之刑，以暫不
    執行為適當，併予宣告緩刑2 年，以勵來茲而啟自新。
據上論斷，應依刑事訴訟法第455條之1 第1 項、第3 項、第368
條，刑法第74條第1 項第1 款，判決如主文。
本案經檢察官陳建州到庭執行職務。
中    華    民    國    98    年    9     月    23    日
                  交通法庭    審判長法   官  黃蕙芳
                                    法   官  許仁豪
                                    法   官  王宗羿
以上正本證明與原本無異。
本件不得上訴。
中    華    民    國    98    年    9     月    23    日
                                    書記官  蔡毓琦
附錄本案論罪科刑法條全文：
中華民國刑法第284條
因過失傷害人者，處6 月以下有期徒刑、拘役或5 百元以下罰金
；致重傷者，處1 年以下有期徒刑、拘役或5 百元以下罰金。
從事業務之人，因業務上之過失傷害人者，處1 年以下有期徒刑
、拘役或1 千元以下罰金；致重傷者，處3 年以下有期徒刑、拘
役或2 千元以下罰金。


司法院資訊處製作；財團法人民間司法改革基金會備份。
